【裁判字號】    91,訴,1789
【裁判日期】    920731
【裁判案由】    返還消費借貸款
【裁判全文】
臺灣板橋地方法院民事判決  九十一年度訴字第一七八九號
    原      告    聯邦商業銀行股份有限公司
    法定代理人    乙○○
    訴訟代理人    丙○○
                  賴盛星律師
    複 代理 人    程才芳律師
                  許春芬律師
    被      告    甲○○      住台北縣板橋市○○路二四五巷三二弄十六號三樓
    訴訟代理人    丁○○      .
    被      告    戊○○      住台北縣三峽鎮○○里○○○路二三號
右當事人間請求返還消費借貸款事件，本院判決如左：
    主      文
被告戊○○應給付原告新台幣貳佰陸拾萬肆仟貳佰伍拾元及如附表所示之利息及違約
金；被告甲○○就上開金額於新台幣壹佰壹拾伍萬伍仟陸佰捌拾貳元及如附表所示之
利息與違約金範圍內應與被告戊○○連帶給付原告。
原告其餘之訴駁回。
訴訟費用由被告戊○○、甲○○連帶負擔百分之四十四，餘由被告戊○○負擔百分之
二十八，原告負擔百分之二十八。
本判決原告勝訴部分，於原告以新台幣捌拾柒萬元為被告供擔保後，得為假執行。
原告其餘假執行之聲請駁回。
    事      實
甲、原告方面：
  一、聲明：
      (一)被告應連帶給付原告新台幣（下同）二百六十萬四千二百五十元及如附表所
        示之利息及違約金。
      (二)原告願供擔保，請准宣告假執行。
  二、陳述：
      (一)被告戊○○於民國（下同）八十八年二月五日邀同另一被告甲○○為連帶保
        證人，向原告借款二百六十三萬元，雙方約定借款之利息及遲延利息，按原
        告之基本放款利率8.35%加年利率0.3%計算；嗣後依原告基本放款利率調整
        而調整，並自調整日起，按調整後之年利率計算，且被告如未按期繳納本息
        ，即喪失期限利益，全部借款視為到期，如遲延還本或付息時，本金自到期
        日起，利息自應繳息日起，逾期在六個月以內部分，按前開約定利率（或調
        整後之利率）百分之十計付違約金，逾期超過六個月部分，按前開約定利率
        （或調整後之利率）百分之二十計付違約金。詎被告戊○○僅繳納貸款本息
        至九十一年六月五日止，尚有如訴之聲明所載之金額未清償。依借據第三條
        「其他共通約款」第三款第一項之約定，借款人在借款攤還本金或未按期付
        息時，借款人及保證人均承認本借款之償還均喪失期限利益，原告得要求提
        前清償全部債務，爰依消費借貸及連帶保證法律關係提起本件訴訟。
      (二)按「債務人之遲延責任，因債務人依債務之本旨提出給付而消滅，惟所謂消
        滅，乃指以後免遲延責任而言，若以前已生遲延之效果，並非因此當然消滅
        ，故債權人就以前遲延所生之損害，仍得請求賠償」，最高法院五十八年台
        上字第七一五號著有判例可資參照。查本件被告戊○○繳納貸款利息至九十
        一年一月五日即違約未再繳交，嗣遲至同年五月二十三日始補繳同年一月六
        日至二月五日之利息一萬六千六百四十三元、二月六日至四月五日之利息三
        萬三千一百九十一元暨本金一萬二千七百八十一元，合計共六萬二千六百十
        五元（16,643元＋33,191元＋12,781元=62,615元），同年七月三十一日再
        補繳四月六日至五月五日之利息一萬六千四百四十五元，違約金三千八百三
        十三元及本金六千四百六十四元，合計共二萬六千七百四十二元（16,445元
        ＋3,833元＋6,464元=26,742元），迄九十一年十月一日再繳交一期本金即
        自九十一年五月五日至六月五日共六千五百零五元，利息一萬六千五百六十
        元、違約金三千三百元，是被告戊○○僅繳納貸款本息至九十一年六月五日
        止，惟依前開判例意旨所示，被告戊○○對未依約履行其清償本息之法律效
        果（即借款視為全部到期），仍不消滅，原告自得依約主張應有之權利，請
        求被告等連帶償還系爭借款本息。
      (三)次按定型化契約條款是否對消費者失之公平，應斟酌契約之性質，締約目的
        、全部條款內容、交易習慣及其他情事判斷之，而本件借款契約書約定「甲
        方如有左列情形之一者，無須由乙方事先通如或催告，乙方得隨時減少本借
        款之額度，或縮短借款期限，或視為全部到期：任何一宗債務不依約清償本
        金時．．．」、「甲方如有左列情形之一者，經乙方事先通知或催告後，乙
        方得隨時減少本借款之額度，或縮短借款期限，或視為全部到期：任何一宗
        債務不依約付息時」。按借款人向銀行借貸，自應依約定之日期、方法及金
        額清償其所借之本息，故雙方約定如借款人未按期繳納本息，即喪失期限利
        益，此項失權條款．係因被告戊○○未依約繳納款項，致另一被告甲○○亦
        同失期限利益，故此期限利益之喪失，係因債務人不履行契約所致，而該因
        素完全係債務人戊○○所得控制，是本件借款雖未屆清償期，亦視為到期之
        約定，於當事人間並無不合理，亦未造成不公平之情形。
      (四)又「連帶債務之債權人，得對於債務人中之一人或數人，或其全體，同時或
        先後請求全部或一部之給付。連帶債務未全部履行前，全體債務人仍負連帶
        責任」，民法第二百七十三條定有明文。查本件被告戊○○尚積欠原告消費
        借款二百六十萬四千二百五十元，而被告甲○○既為系爭消費借款之連帶保
        證人，則就被告戊○○所積欠之前揭款項，依上開規定，被告等自應負連帶
        清償之責任；又「債務關係如於設定擔保物權而外並有保證人者，該主債務
        人不清償其債務時，依原則固應先儘擔保物拍賣充償，惟當事人間如有特別
        約定，仍從其特別約定」，最高法院十九年上字第三三０號判例可資參照。
        查系爭借款契約書第十條既有「乙方（按即原告）無須先就擔保物受償，得
        逕向保證人求償」之特別約定，則依上開判例意旨，本件原告自得依消費借
        款之連帶保證關係，請求被告等負連帶清償責任，原告既依消費借貸之連帶
        保證關係求償，故本件與抵押權之法律關係無涉；又兩造既有「甲方與保證
        人授權乙方於本契約書上填載實際借用日，即有如前開第二條、第三條有關
        喪失期限利益之加速條款之一時，於另附之本票填載到期日，絕無異議」之
        約定，可知被告甲○○所稱設定抵押權後本票即作廢之主張，顯與事實不符
        。
      (五)再者，民法第七百五十一條固規定「債權人拋棄為其擔保之物權者，保證人
        就債權人所拋棄之限度內，免其責任」，惟必須債權人有拋棄為其債權擔保
        之物權之意思表示者，始有本條之適用。查本件原告係因被告即債務人戊○
        ○承諾俟其與訴外人總維建設合建之站前高峰會房地建造完成時，將追加設
        定第一順位抵押權予原告，原告始同意台北縣政府工務局拆除系爭抵押標的
        建物，原告並無拋棄擔保物權之意思存在，故本件並無上開民法第七百五十
        一條規定之適用。又依最高法院十九年上字第三三０號判例謂「債務關係如
        於設定擔保物權而外並有保證人者，該主債務人不清償其債務時，依原則固
        應先儘擔保物拍賣充償，惟當事人間如有特別約定，仍從其特別約定」，可
        知於設定擔保物權外並有保證人者，若當事人有逕向保證人求償之特別約定
        者，仍得逕向保證人求償。查系爭借款契約書第參、其他共通約款第十條既
        有「乙方（按即原告）無須先就擔保物受償，得逕向保證人求償」之特別約
        定，則依上開判例意旨，原告自得依上開「無須先就擔保物受償，得逕向保
        證人求償」之特別約定，逕依消費借貸之連帶保證關係向被告等求償，原告
        既係依據消貸借貸之連帶保證關係為請求，是本件自與抵押權之法律關係無
        涉，本件實無民法第七百五十一條之適用，被告稱原告違反系爭借款約定書
        參、其他共通約款之相關約定，自無足採。
      (六)系爭被告戊○○所有座落台北縣板橋市○○街七十八之一號之抵押建物係於
        八十八年五月間拆除，是本件縱有民法第七百五十一條之適用，亦應依八十
        八年系爭建物拆除時之公告課稅現值二十一萬八千元以計算被告甲○○之免
        責範圍，被告甲○○空言主張系爭拆除建物之價值為三百五十萬，裝璜營生
        之器物設備及隔間，當時花費一百八十萬之裝設或主張應依台灣地區不動產
        成交行情共報所載八十五年六月至八十六年五月板橋市之平均單價計算，自
        無足採。
      (七)被告甲○○係因房屋貸款透支積欠花旗銀行二百五十一萬八千六百六十九元
        ，嗣經花旗銀行通知調整額度，即選擇自九十一年九月二十日起，於三個月
        內將已透支使用款項轉成一般傳統房貸，每月按時繳付本金與利息或自九十
        一年九月二十日起，於三個月內一次繳清所有貸款金額，可享有交付本金百
        分之二的現金回饋優惠，是被告甲○○稱「花旗銀行發函已不再借透支性借
        款要轉為一般性借款，然而一定要先撤銷假扣押才能續借」，顯與事實不符
        ；因被告甲○○均未回應，故花旗銀行再度通知被告甲○○將強制執行查封
        拍賣抵押之房屋，惟此係因被告甲○○違反與花旗銀行之借款約定所致均與
        原告無關，故被告甲○○主張原告應賠償一百萬元及花旗銀行每月應付之利
        息，顯無理由。
  三、證據：提出原告銀行基本放款利率變動表、借據影本乙紙、授信明細查詢單影
      本乙份、聯邦商業銀行貸放交易明細表影本乙份、匯款明細影本乙份、聯邦銀
      行授信批覆書影本乙份、承諾書影本乙份、土地登記謄本影本乙份、擔保物鑑
      估報告影本乙份為證，並聲請本院向板橋市稅捐稽徵處函詢系爭建物八十八年
      五月間之課稅現值。
乙、被告方面：
  壹、被告戊○○部分：
    一、聲明：請求駁回原告之訴。
    二、陳述：被告戊○○雖未到場，惟其曾提出書狀答辯略謂：
        (一)伊之前均有按時繳款，計已繳付七十六萬六千六百八十元整，只是最近不
          景氣，才委託合建人即總維建設公司負責人黃忠信先生幫忙代繳，而後總
          維建設公司發生財務困難，經由原告催討，伊又承攬起來負責繳款，從未
          超過半年不繳貸款利息，原告不能因為伊遲繳貸款就要顧客提前清償，那
          是不合理也是不公平條款。
        (二)消費借貸款無庸質押房屋及保證人，原告違反誠實信用竟說是消費借貸款
          。是總維建設公司董事長黃忠信找來原告銀行為合建一案做轉貸，總維建
          設公司董事長黃忠信（下稱黃董）曾表示只要伊同意合建，便要幫伊清償
          房貸，結果言而無信，卻找原告銀行放款部的人來推卸責任。原告不能主
          張喪失期限之利益，伊與原告是長期貸款關係，是黃董替伊找來代辦房屋
          轉貸，並非伊自己去找的，當初要拆房屋時也是原告開出證明書給城鄉局
          的才來拆伊的房屋，並無通知伊本人，說要拆房屋伊並不知情，是原告與
          黃董私自互通，才拆掉了伊的房屋，伊如果知道絕對不肯。因為契約書上
          有記載，拆屋之前要給伊一百萬元作保證金或設定抵押物，結果皆是騙局
          。在契約書上有寫設定抵押物之地址，但是並沒有真正做設定給伊，所以
          由此事件伊要求黃董要為伊扛下土銀貸款一百萬元並清償伊對原告之系爭
          借款，因一切皆由黃董引起。
    三、證據：提出繳息紀錄表、聯邦銀行存摺影本各一份、作廢之協議書、借據及
        切結書影本各一紙、總維建設公司債務設定負擔表一份為證。
  貳、被告甲○○部分
    一、聲明：請求駁回原告之訴及其假執行之聲請。
    二、陳述：
        (一)被告戊○○向原告長期擔保借款二百六十三萬元，係以房屋及土地共同設
          定抵押擔保長期借款，並非消費性借款，被告甲○○為借款擔保人。放款
          日為房屋及土地設定完成日後三天才撥款下來，所以事實就是房屋與土地
          設定抵押長期擔保借款。被告戊○○雖因家庭因素於九十年三月拖延繳息
          ，但經調解後隨後也按月繳息至今，但原告卻於九十年五月假扣押被告陳
          素卿房子，實屬無理。
        (二)被告戊○○為擔保借款而設定抵押予原告之房子現已被拆除為平地，當初
          是原告立據拆除同意書，被告甲○○並未同意簽章，依民法第七百五十一
          條所定，債權人拋棄為其債權擔保之物權，得全部或部分減免保證人責人
          ，原告既同意拆除擔保物而拋棄本身權益，被告甲○○之保證責任即應全
          數免除，原告不與被告甲○○商討如何減免，而將所有責任推給保證人，
          完全違銀行誠信原告。
        (三)原告違反雙方契約其他共通約款項下第三條第二款，即「擔保物被查封或
          擔保物滅失，價值減少或不敷擔保債權時，乙方（即原告）得隨時減少本
          借款之額度或縮短借款期限，或視為全部到期」，又未依第十三條「乙方
          在甲方（即被告戊○○）清償其全部債務前，基於甲方之申請，認為有允
          許甲方延期清償或分期清償或拋棄一部分或全部擔保物權之需要時，應即
          以書面通知保證人」約定行事，以書面通知被告是否要續保，又再三違反
          契約第十八條雙方守信，卻把一切過錯叫保證人負責，原告根本未書面通
          知保證人被告甲○○，也未徵得保證人同意，原告實係重大過失之一方，
          被告未違反任何一款契約，故原告應負全責。
        (四)原告違反契約在先，早已無誠信可言，竟主張依第十款向被告保證人陳素
          卿追償，原告自訂之契約書都不尊守履行，背信又不自省，契約形同廢約
          ，竟不恥的主張依第十款追討未違反契約之被告保證人甲○○，原告追償
          對象錯誤，被告甲○○主張原告不得依契約地十款向被告保證人甲○○追
          償。
        (五)原告提出被告戊○○出具之承諾書經放大印章比對，明顯是電腦合成掃瞄
          後再列印而成，且衡情被告戊○○亦不可能同蓋用兩顆印章於其上，原告
          同意拆除房子係依據此份承諾書，而承諾書又係偽造的，原告顯然未盡查
          核義務益，本身具有疏失，應負全責，不應再向保證人或債務人請求還款
          。
    三、證據：提出台北縣政府工務局拆除執照影本乙份、建築改良物所有權狀影本
        乙份、本票影本乙紙、土地登記謄本乙份、土地所有權狀影本乙紙、房屋拆
        除同意書影本乙紙、借款契約書影本乙紙、切結書影本乙紙、授權書影本乙
        紙、台灣地區不動產成交行情公報影本乙紙、活期儲蓄存款擔保影本乙紙、
        透支/自由年貸額度調整通知書影本乙紙為證。
    理      由
甲、程序方面：
    被告戊○○經合法通知未於言詞辯論期日到場，核無民事訴訟法第三百八十六條
    各款所列情形，爰依原告聲請，由其一造辯論判決。
乙、得心證之理由：
  一、原告主張：被告戊○○於八十八年二月五日邀同另一被告甲○○為連帶保證人
      ，向原告借款二百六十三萬元，雙方約定借款之利息及遲延利息，按原告之基
      本放款利率8.35%加年利率0.3%計算，嗣後依原告基本放款利率調整而調整，
      並自調整日起，按調整後之年利率計算，且被告如未按期繳納本息，即喪失期
      限利益，全部借款視為到期，如遲延還本或付息時，本金自到期日起，利息自
      應繳息日起，逾期在六個月以內部分，按前開約定利率（或調整後之利率）百
      分之十計付違約金，逾期超過六個月部分，按前開約定利率（或調整後之利率
      ）百分之二十計付違約金。詎被告戊○○僅繳納貸款本息至九十一年六月五日
      止，尚有如訴之聲明所載之金額未清償。依借款契約書「其他共通約款」第三
      條第一項之約定，借款人在借款攤還本金或未按期付息時，借款人及保證人均
      承認本借款之償還均喪失期限利益，原告得要求提前清償全部債務，爰依消費
      借貸及連帶保證法律關係提起本件訴訟。
  二、被告戊○○辯稱：伊之前均有按時繳款，計已繳付七十六萬六千六百八十元整
      ，只是最近不景氣，才委託合建人即總維建設公司負責人黃忠信先生幫忙代繳
      ，而後總維建設公司發生財務困難，經由原告催討，伊又承攬起來負責繳款，
      從未超過半年不繳貸款利息，原告不能因為伊遲繳貸款就要顧客提前清償，那
      是不合理也是不公平條款。再者，消費借貸款無庸質押房屋及保證人，原告違
      反誠實信用竟說是消費借貸款。是總維建設公司董事長黃忠信找來原告銀行為
      合建一案做轉貸，總維建設公司董事長黃忠信（下稱黃董）曾表示只要伊同意
      合建，便要幫伊清償房貸，結果言而無信，卻找原告銀行放款部的人來推卸責
      任。原告不能主張喪失期限之利益，伊與原告是長期貸款關係，是黃董替伊找
      來代辦房屋轉貸，並非伊自己去找的，當初要拆房屋時也是原告開出證明書給
      城鄉局的才來拆伊的房屋，並未通知伊，說要拆房屋伊並不知情，是原告與黃
      董私自互通，才拆掉了伊的房屋，伊如果知道絕對不肯。因為契約書上有記載
      ，拆屋之前要給伊一百萬元作保證金或設定抵押物，結果皆是騙局。在契約書
      上有寫設定抵押物之地址，但是並沒有真正做設定給伊，所以由此事件伊要求
      黃董要為伊扛下土銀貸款一百萬元並清償伊對原告之系爭借款，因一切皆由黃
      董引起云云。
      被告甲○○則以：(1)被告戊○○向原告長期擔保借款二百六十三萬元係以房屋
      及土地共同設定抵押擔保長期借款，就是房屋與土地設定抵押長期擔保借款，
      並非消費性借款，被告戊○○雖因家庭因素於九十年三月拖延繳息，但經調解
      後隨後也按月繳息至今，但原告卻於九十年五月假扣押被告甲○○房子，實屬
      無理。(2)被告戊○○為擔保借款而設定抵押予原告之房子現已被拆除為平地，
      當初是原告立據拆除同意書，被告甲○○並未同意簽章，依民法第七百五十一
      條所定，債權人拋棄為其債權擔保之物權，得全部或部分減免保證人責人，原
      告既同意拆除擔保物而拋棄本身權益，被告甲○○之保證責任即應全數免除，
      原告不與被告甲○○商討如何減免，而將所有責任推給保證人，完全違銀行誠
      信原告。(3)原告違反雙方契約其他共通約款項下第三條第二款，即「擔保物被
      查封或擔保物滅失，價值減少或不敷擔保債權時，乙方（即原告）得隨時減少
      本借款之額度或縮短借款期限，或視為全部到期」，又未依第十三條「乙方在
      甲方（即被告戊○○）清償其全部債務前，基於甲方之申請，認為有允許甲方
      延期清償或分期清償或拋棄一部分或全部擔保物權之需要時，應即以書面通知
      保證人」約定行事，以書面通知被告是否要續保，又再三違反契約第十八條雙
      方守信，卻把一切過錯叫保證人負責，原告根本未書面通知保證人被告甲○○
      ，也未徵得保證人同意，原告實係重大過失之一方，被告未違反任何一款契約
      ，故原告應負全責，不得依契約第十款向保證人甲○○追償。(4)原告提出被告
      戊○○出具之承諾書經放大印章比對，明顯是電腦合成掃瞄後再列印而成，且
      衡情被告戊○○亦不可能同蓋用兩顆印章於其上，原告同意拆除房子係依據此
      份承諾書，而承諾書又係偽造的，原告顯然未盡查核義務益，本身具有疏失，
      應負全責，不應再向保證人或債務人請求還款等語置辯。
  三、查被告戊○○於八十八年二月五日邀同被告甲○○為連帶保證人，向原告借款
      二百六十三萬元，雙方簽定借款契約書，約定借款期間為二十年，即自八十八
      年二月五日起至一０八年二月五日止，利息及遲延利息則按原告基本放款利率
      8.35%加年利率0.3%計算，中華電視台後原告基本放款利率而調整，被告如遲
      延還本或付息時，本金自到期日起，利息自應繳息日起，逾期在六個月以內部
      分，按前開約定利率百分之十，逾期超過六個月部分，按前開約定利率百分之
      二十計付違約金。被告戊○○並另將所有座落台北縣板橋市○○段677地號土
      地（權利範圍五分之一）及其上門牌號碼為台北縣板橋市○○街七十八之一號
      建物，設定最高限額三百一十六萬元抵押權予原告，以為擔保。惟被告戊○○
      僅繳納貸款本息至九十一年六月五日止，尚有如訴之聲明所載之金額未清償等
      情，有原告提出之借款契約書、基本放款利率變動表、貸放交易明細表、授信
      批覆書、土地登記謄本等各在卷可稽，復為被告所不爭執，自堪信為真實。
  四、按「甲方（即被告戊○○）如有任何一宗債務不依約付息時，經乙方（即原告
      ）通知或催告後，乙方得隨時減少本借款之額度，或縮短借款期限，或視為全
      部到期」，此為兩造簽訂之借款契約書「、其他共通約款」第三條第一款所
      約定。本件被告戊○○並未依約按時繳息，已如前述，而被告戊○○復具狀自
      承曾受原告催討（見被告戊○○於九十一年九月八日出具之答辯狀），是原告
      主張因被告戊○○未依約付息，借款視為全部到期，而請求主債務人即被告戊
      ○○與保證人即被告甲○○連帶負清償責任，即係依約行使權利，並無不當；
      況契約當事人本即負有依約誠信履行債務之義務，前開喪失期限利益既係因債
      務人不依約履行契約所致，而是否依約履行又係完全為債務人所得控制，故該
      約定於當事人間並無不合理、不公平之情形。被告戊○○雖以其之前均有按時
      繳款，只是最近不景氣，才會遲繳，但均未逾半年為由，辯稱原告於其遲繳貸
      款就要求提前清償，不合理也不公平云云置辯，要無可採。又被告戊○○另辯
      稱總維建設公司董事長黃忠信曾表示要幫伊清償房貸乙節，因訴外人黃忠信並
      非本件借款契約之當事人，被告亦未舉證證明黃忠信與其訂有債務承擔之契約
      並經原告承認，是被告所辯即屬無據，尚難憑信，被告戊○○自不得據此免除
      其因契約所負之清償債務責任。
  五、次查，本件借款被告戊○○除設定抵押權予原告做為擔保外並有被告甲○○為
      保證人，固如前述，惟「債務關係如於設定擔保物權而外並有保證人者，該主
      債務人不清償其債務時，依原則固應先儘擔保物拍賣充償，惟當事人間如有特
      別約定，仍從其特別約定」，業經最高法院著有十九年上字第三三０號判例可
      資參照，而兩造所簽訂之借款契約書第十條已有「乙方（按即原告）無須先就
      擔保物受償，得逕向保證人求償」之特別約定，復有該契約在卷可稽，是依上
      開判例意旨，本件原告自得逕依消費借款及連帶保證關係，請求被告二人負連
      帶清償責任。被告徒以系爭二百六十三萬元係以房屋及土地共同設定抵押擔保
      長期借款，就是房屋與土地設定抵押長期擔保借款，並非消費性借款，因消費
      性借款不用保證人置辯，除非屬的論外，亦與原告依約得逕向保證人求償，無
      須先就擔保物受償無涉，併此敘明。
  六、又被告甲○○係本件借款債務之連帶保證人，應與主債務人負同一責任，原告
      雖依約無須先就擔保物受償而得逕向保證人求償，惟原告前開債權另有被告戊
      ○○為之設定之擔保物權存在，即被告戊○○將其有座落台北縣板橋市○○段
      677地號土地（權利範圍五分之一）及其上門牌號碼為台北縣板橋市○○街七
      十八之一號建物，設定最高限額三百一十六萬元抵押權予原告，以為擔保，已
      如前述。然被告戊○○所有之前開台北縣板橋市○○街七十八之一號建物經原
      告於八十八年五月十四日出具房屋拆除同意書後已遭拆除，有被告提出且為原
      告所不爭執之房屋拆除同意書附卷可憑。原告雖辯稱：係因被告即債務人戊○
      ○承諾俟其與訴外人總維建設公司合建之站前高峰會房地建造完成時，將追加
      設定第一順位抵押權予原告，原告始同意台北縣政府工務局拆除系爭抵押標的
      建物，原告並無拋棄擔保物權之意思存在云云，惟依原告前開所辯觀之，原告
      顯然有以合建後被告戊○○取得之不動產取代原擔保物之意，而「更易擔保物
      如未得保證人之同意，視為債權人拋棄為債權擔保之物權」，此為最高法院四
      十四年度民、刑庭總會所決議，原告既有更易擔保物之意，復未舉證證明業得
      保證人即被告甲○○之同意，依前揭決議意旨，自應視為拋棄為債權擔保之物
      權，原告辯稱其無拋棄意思云云，要無可採。
  七、末按，債權人拋棄為其債權擔保之物權者，保證人就債權人所拋棄權利之限度
      內，其責任，民法第七百五十一條定有明文。本件原告既同意拆除做為其債權
      擔保之台北縣板橋市○○街七十八之一號房屋而拋棄該部分之擔保物權，是被
      告即甲○○辯稱在此範圍內應免除保證人之責任，即屬有理。查被告戊○○所
      有前開房屋連同座落土地係於八十八年二月間為供借款之擔保而設定抵權予原
      告，原告於核貸時評估該房屋時價為一百四十四萬八千五百六十八元，有原告
      提出之擔保物鑑估報告影本一份在卷足稽，本院審酌該份鑑估報告與系爭房屋
      拆除之日，二者時間上最為接近，且與原告據以核貸二百六十三萬元、設定最
      高限額抵押三百一十六萬元等情互核以參，認以該鑑估報告勘估之系爭房屋時
      價做為該屋遭拆除時之價值應屬適當，原告主張以該屋八十八年度之課稅現值
      及被告主張以每坪十六‧二萬計算，該屋價值四百四十八萬元，均不足採。從
      而，被告甲○○應於一百四十四萬八千五百六十八元範圍內免其保證責任，被
      告甲○○雖辯稱因原告違約在先，其全部責任均應免除，惟其辯稱原告違反第
      三條第二款、第十三條及第十八條約定云云，顯係誤解條文意思，且其僅在原
      告所拋棄權利之限度內免除責任，此乃法律所明定，被告抗辯全部責任均應免
      除，要屬無據，難認有理。
  八、綜上所述，原告依消費借貸及連帶保證法律關係，請求被告戊○○給付二百六
      十萬四千二百五十元及如附表所示之利息與違約金，為有理由，應予准許；又
      因被告甲○○就其中一百四十四萬八千五百六十八元範圍內免其保證責任，故
      被告甲○○僅於一百一十五萬五千六百八十二元及如附表所示之利息與違約金
      部分與被告戊○○連帶負清償之責，原告於此範圍之請求，為有理由，逾越前
      開範圍之請求則無理由，不應准許。
  九、原告陳明願供擔保，聲請宣告假執行，就其勝訴部分核無不合，爰酌定相當擔
      保金額准許之；至敗訴部分，其訴既經駁回，假執行之聲請即失所附麗，應併
      駁回之。
  十、本件事證已臻明確，兩造其餘主張或陳述，與判決之結果已不生影響，爰不逐
      一論述，併此敘明。
丙、結論：
    原告之訴為一部有理由，一部無理由，依民事訴訟法第三百八十五條第一項前段
    、第七十九條但書、第八十五條第二項，第三百九十條第二項，判決如主文。
中      華      民      國    九十二    年      七      月    三十一    日
                                      臺灣板橋地方法院民事第二庭
~B法      官  程怡怡
右為正本係照原本作成
如對本判決上訴，須於判決送達後廿日內向本院提出上訴狀
中      華      民      國    九十二    年      八      月      四      日
~B法院書記官  楊舒惟


司法院資訊處製作；財團法人民間司法改革基金會備份。
